臺灣宜蘭地方法院民事裁定
111年度小上字第1號
上  訴  人  張育瑄  
被  上訴人  吳雅紋  
上列當事人間請求損害賠償事件，上訴人對於民國110年11月18
日本院宜蘭簡易庭第一審判決（110年度宜小字第316號）提起上
訴，本院裁定如下：
    主  文
上訴駁回。
第二審訴訟費用新臺幣壹仟伍佰元由上訴人負擔。
    理  由
一、按對於小額程序第一審判決之上訴，非以其違背法令為理由
    ，不得為之；上訴狀內應記載上訴理由，表明下列各款事項
    ：一、原判決所違背之法令及其具體內容。二、依訴訟資料
    可認為原判決有違背法令之具體事實，民事訴訟法第436條
    之24第2項、第436條之25分別定有明文。再按取捨證據認定
    事實屬於原審法院之職權，若其認定並不違背法令，即不許
    任意指摘其認定不當，以為上訴理由（最高法院28年渝上字
    第1515號判例意旨參照）。是當事人以小額程序之第一審判
    決違背法令為理由提起上訴時，就原判決如何不適用法規或
    適用法規不當，其上訴狀或理由書應有具體之指摘，並揭示
    該法規之條項或其內容，若係成文法以外之法則，應揭示該
    法則之旨趣，倘為司法院解釋，則應揭示該解釋之字號或其
    內容，如依同法第469條第1款至第5款所列各款事由提起上
    訴者，其上訴狀或理由書應揭示合於該條款之事實，若上訴
    狀或理由書未依上述方法表明者，自難認已對原判決之違背
    法令有具體之指摘，其上訴即不合法（最高法院71年度台上
    字第314號裁定意旨參照）。又所謂判決違背法令，係指原
    判決有不適用法規或適用不當之情形，若僅係取捨證據、認
    定事實等屬於原審法院職權行使之事項，除有認定違法之情
    形外，應不生違背法令之問題。而裁判違背法令，固不以違
    背有明文規定的法律、命令為限，倘有違反論理法則或經驗
    法則，仍屬裁判違背法令，此觀民事訴訟法第222條第3項規
    定：「法院依自由心證判斷事實之真偽，不得違背論理及經
    驗法則」自明。因此，對於小額程序第一審裁判，以違背論
    理法則或經驗法則為由，提起上訴或抗告時，參照前開法定
    程式之規定，自應表明其所違背論理或經驗法則之具體內容
    ，不得僅以第一審對於事實之認定不利於己，即空泛指摘違
    背論理或經驗法則，否則無異得藉違背經驗或論理法則之指
    摘，無限制地對於小額程序第一審裁判上訴或抗告，從而架
    空其上訴或抗告之法定程式規定，違反小額程序應妥適簡速
    終結確定之立法本旨。末按法院就兩造爭議之待證事實真偽
    ，應斟酌全辯論意旨及調查證據結果，以為認定。所謂全辯
    論意旨，舉凡辯論主義範圍內，言詞辯論中影響法院心證之
    一切訴訟資料均屬之。且應綜合全部證據之價值為判斷，以
    形成心證，而非單獨分離各個證據為評價。又認定當事人爭
    執事實所憑之證據，不以直接證據為限。如能以間接證據證
    明間接事實，再綜合諸間接事實，得以在符合論理及經驗法
    則下，推認待證事實為真實者，亦無不可（最高法院108年
    度台上字第2493號裁判意旨參照）。
二、查被上訴人於原審起訴請求上訴人給付新臺幣（下同）6萬
    元及遲延利息，原審依小額訴訟程序審理，判命上訴人應給
    付被上訴人6萬元及自民國110年7月20日起至清償日止按週
    年利率5%計算之利息，並依職權宣告假執行。上訴人不服，
    提起上訴，上訴理由略以：按被上訴人前於刑事案件偵查中
    所述，其係在辦公室內遭上訴人以手推胸口，身體向後跌倒
    在地，依常理其傷勢應在大腿後側或旁側，此與被上訴人本
    件所提傷勢係在大腿前側之情況不符，又被上訴人亦自陳有
    自摔3次，且被上訴人亦未就其所受傷勢提出傷勢照片，再
    被上訴人就醫係逾案發日後2日始就醫，實難認定係因上訴
    人而導致受傷，又原判決所引證人皆未目睹過程，是本件被
    上訴人之舉證，實不足以使法院心證形成達證據優勢或明晰
    可信之程度，原判決認事用法有違證據法則、經驗法則之不
    當，並有判決不備理由之違誤等語。經核上開上訴意旨，僅
    係就原審取捨證據、認定事實之職權行使指摘為不當，未表
    明該判決所違背之法令及其具體內容，暨依訴訟資料合於該
    違背法令情事之具體事實。從而，上訴人提起本件上訴，既
    未依法表明上訴理由，依據前揭規定及說明，其上訴難認為
    合法；至上訴意旨另稱原判決不備理由部分，因小額訴訟程
    序之判決違背法令，並未包括民事訴訟法第469條第6款規定
    「判決不備理由或理由矛盾」之情形，此觀民事訴訟法第43
    6條之32第2項未準用同法第469條第6款規定即明，是上訴人
    以原判決理由不備之瑕疵而提起上訴，仍非適法之上訴理由
    。綜前，本件上訴人之上訴並非合法，爰裁定駁回其上訴，
    並確定如主文所示金額之訴訟費用由上訴人負擔。
三、據上論結，依民事訴訟法第436條之32第1項、第2項、第444
    條第1項前段、第436條之19第1項、第95條、第78條，裁定
    如主文。
中　　華　　民　　國　　111 　年　　3 　　月　　17　　日
                  臺灣宜蘭地方法院民事庭
　　　　　　　　　            審判長法　官　鄭貽馨
                                    法　官　張軒豪
                                    法　官　張文愷
以上正本係照原本作成。
本裁定不得抗告。
中　　華　　民　　國　　111 　年　　3 　　月　　17　　日
                                    書記官  林恬安